【裁判字號】    90,台上,5175
【裁判日期】    900822
【裁判案由】    誣告
【裁判全文】
最高法院刑事判決                                九十年度台上字第五一七五號
    上  訴  人  甲○○
右上訴人因反訴人姜文淑反訴誣告案件，不服台灣高等法院中華民國八十七年十二月
一日第二審判決（八十七年度上訴字第四○七三號，自訴案號：台灣台北地方法院八
十六年度自字第九四三號，八十七年度自緝字第七十七號），提起上訴，本院判決如
左：
    主  文
原判決關於甲○○部分撤銷，發回台灣高等法院。
    理  由
本件原判決維持第一審關於論上訴人甲○○以意圖他人受刑事處分，向該管公務員誣
告罪，處有期徒刑陸月部分之判決，駁回上訴人及反訴人姜文淑此部分在第二審之上
訴，固非無見。
惟查：(一)科刑判決書所憑之證據，必須確有該項證據存在，就該案卷宗不難考見者，
方屬相當，如判決書內所記載之證據，與原卷內容顯不相符，即其判決基以認定犯罪
之根據，實際上並不存在，自屬採證違法。經查上訴人於自訴狀內係記載「被告（反
訴人）於民國八十四年九月三十日，任職中華民國選美協會、中華美國際有限公司總
幹事一職時，持由被告具名台新銀行儲蓄部帳號一一一九－九支票一紙，計票面額新
台幣（下同）五十五萬元正，向自訴人（上訴人）貼借現金」，有該自訴狀附卷可按
。依該自訴狀所載，上訴人僅稱反訴人係持其名義之支票向上訴人調借現金，並未載
明該支票係由反訴人親自簽發填載。乃原判決於判決理由內述「自訴人（即上訴人
）於自訴狀載稱：系爭支票係被告（反訴人）簽發持以借款」云云（見原判決第四頁
倒數第一行），認上訴人於自訴狀內明白指出系爭支票係反訴人簽發，資為論處上訴
人誣告罪刑之根據。其理由之說明，顯與卷內資料不符，自屬採證違法。(二)審理事實
之法院，對於案內一切證據，除認為不必要者外，均應詳為調查，然後基於調查所得
之心證，以為判斷事實之基礎，如有應行調查之證據未經依法調查，率予判決，即屬
刑事訴訟法第三百七十九條第十款之當然違背法令。證人呂碧玉於第一審法院證稱：
系爭支票係姜文淑交待我簽發，簽好後又交給她，支票做何用途，我不清楚，當時應
該沒有人看到，印章有時在姜文淑身上，有時在公司保險庫，我忘記當時係何人保管
云云（見八十七年度自緝字第七七號卷第七十四、七十五頁）。如果無訛，則上開證
言似非不可採為有利於上訴人之證據。乃原判決未進一步調查本件支票究竟是否為證
人呂碧玉所簽發，而交付反訴人使用者，遽認呂碧玉所證，要屬與上訴人勾串之詞，
殊無可信云云，自有調查未盡及判決理由不備之違法。(三)上訴人於第一審法院具狀辯
稱：「證人葉建成於台灣台北地方法院八十六年自字第四三六號案內證稱：『該案系
爭三張支票（與本件支票係同一帳戶之支票）係由我交給以前公司同事吳先生』、『
是姜文淑要我交給他的，約今年年初時』」云云（見同上卷第四十頁背面）。如果屬
實，則反訴人並非無權使用上開帳戶支票之人，乃原判決未詳查慎斷，遽於判決理由
內說明「該帳戶除自八十四年四月十三日至八十六年一月十日止，曾因唐日榮之授權
而以被告（反訴人）名義為發票人之一外，其餘均係由唐日榮為之」（見原判決第六
頁第六至八行），資為論處上訴人誣告罪刑之依據，亦有調查未盡及判決理由不備之
違誤。上訴意旨執以指摘，為有理由，應認原判決此部分有撤銷發回之原因。
據上論結，應依刑事訴訟法第三百九十七條、第四百零一條，判決如主文。
中      華      民      國     九十     年      八      月    二十二    日
                              最高法院刑事第十一庭
                                  審判長法官  林  增  福
                                        法官  邵  燕  玲
                                        法官  吳  昆  仁
                                        法官  陳  世  雄
                                        法官  惠  光  霞
      右正本證明與原本無異
                                              書  記  官
中      華      民      國     九十     年      八      月    二十七    日


司法院資訊處製作；財團法人民間司法改革基金會備份。
